臺灣臺中地方法院刑事判決　　　　　　　　　　　　九十三年度易字第二六一六號
　　公　訴　人　臺灣臺中地方法院檢察署檢察官
　　被　　　告　丙○○
右列被告因恐嚇取財案件，經檢察官提起公訴（九十三年度偵字第一九五二一號），
被告於準備程序就被訴事實為有罪之陳述，本院合議庭裁定由受命法官逕行適用簡式
審判程序，並予判決如左：
    主  文
丙○○幫助意圖為自己不法之所有，以恐嚇使人將本人之物交付，處有期徒刑月，
如易科罰金，以佰元折算壹日。
    事  實
一、丙○○前有詐欺及公共危險之犯罪前科，素行不佳，其於民國九十二年七月間某
    日，因於臺中縣豐原市圳寮里活動中心前偶遇某真實姓名、年籍均不詳，綽號「
    老姚」之成年男子，閒談間得知「老姚」欲蒐集他人之帳戶存摺使用，丙○○可
    預見金融帳戶係個人理財之重要工具，關係個人財產、信用之表徵，一般人收購
    他人名義之金融帳戶使用，常與恐嚇或詐欺取財之財產性犯罪密切相關，且取得
    他人存摺之目的，在於收取贓款及掩飾犯行不易遭人追查，又對於提供帳戶之行
    為本身，雖無引發他人萌生犯罪之確信，但仍不顧他人可能遭受恐嚇取財犯罪被
    害之危險，而基於縱若有人持以犯恐嚇取財罪亦不違反其本意之幫助犯意，先循
    「老姚」之命，於九十二年七月四日前往彰化商業銀行豐原分行申請開設帳號0
    000－00－00000－000號帳戶，於取得該存款帳戶之存摺、提款卡
    及密碼資料後，隨即以新臺幣（下同）五千元之代價，在前開臺中縣豐原市圳寮
    里活動中心前，連同該帳戶之開戶印章，一併出售予「老姚」使用。「老姚」於
    取得前開帳戶資料後，即於九十二年十二月十日上午十時許，以電話聯繫洪銘地
    ，並向其恫嚇稱：伊人在跑路，手頭不方便，需要資金，需匯三十萬元予伊，如
    不從，將會對洪銘地之妻小不利等語，而以此加害洪銘地家人生命、身體之事恐
    嚇之，致使洪銘地因而心生畏懼，依指示命其妻乙○○將十萬元匯入前開丙○○
    所開設之上揭彰化商業銀行豐原分行帳戶中。事後經乙○○報警處理而由員警進
    一步循線查知上情。
二、案經臺中縣警察局豐原分局報請臺灣臺中地方法院檢察署檢察官偵查起訴。
    理  由
一、訊據被告丙○○坦認確有於右揭時地，將上開其所開立彰化商業銀行豐原分行帳
    戶之開戶印章、金融卡、存摺及提款密碼提供予真實姓名、年籍均不詳，自稱「
    老姚」之成年男子使用之事實，且該名綽號「老姚」之成年男子所為之恐嚇取財
    犯行，亦據被害人乙○○、洪銘地先後於警詢、偵查中指述綦詳（見偵查卷第一
    ０頁及其反面、第二五頁至第二六頁），並有前開彰化商業銀行豐原分行帳戶之
    申請表、存摺存款帳戶及交易資料列示及匯款回條聯影本等文件在卷可參（見偵
    查卷第一九頁、第二０頁及其反面、第一一頁）。又按刑法上之故意，分直接故
    意（確定故意）與間接故意（不確定故意），「行為人對於構成犯罪之事實，明
    知並有意使其發生者」為直接故意，「行為人對於構成犯罪之事實，預見其發生
    而其發生並不違背其本意者」為間接故意；一般人至銀行開設帳戶並非難事，如
    非洗錢、犯罪等不法目的，依常情並無捨棄自己帳戶而迂迴收受他人帳戶使用之
    理，是被告對於該名自稱「老姚」之成年男子可能將其帳戶用來作為恐嚇取財等
    非法用途上，應有所預見，且不違背其本意，其竟仍提供帳戶予「老姚」使用，
    足見「老姚」將被告帳戶用來作為恐嚇取財之用，為被告所容認及允許。另查銀
    行帳戶可供款項之存匯、提領，係一般人均可輕易申請開設，並無任何資格條件
    之限制，且金融存款帳戶，事關存戶個人財產權益之保障，其與存戶印鑑章、提
    款卡結合，專屬性、私密性更形提高；除非本人或與本人具密切關係之人，難認
    有何理由可自由流通使用該存摺、印章；一般人亦均有應妥為保管存摺及提款卡
    ，以防止存摺及提款卡被他人冒用之認識，縱有特殊情況偶有將存摺、提款卡交
    付他人之需，亦必深入瞭解其用途後始行提供使用，實乃吾人日常生活經驗與事
    理；且存摺、提款卡等有關個人財產、身分之物品，如淪落不明人士手中，極易
    被利用為與財產犯罪有關之犯罪工具；而與他人於身分上不具密切關係之人，竟
    要求他人提供帳戶以為使用，此等行為，客觀上已屬可疑，且顯係供為某非正當
    資金進出使用，而隱瞞其流程及行為人身分曝光之不法意圖亦可預見；若此之社
    會現實，恆係一般人本於日常生活經驗即可體察，本件被告對此自亦難諉無不知
    ，是被告顯有幫助「老姚」遂行恐嚇取財財產上犯罪之不確定犯意甚明。綜此，
    本件事證至臻明確，被告幫助恐嚇取財犯行堪予認定。
二、查被告丙○○將其所開設上開彰化商業銀行豐原分行之帳戶，出售予前開真實姓
    名、年籍均不詳，自稱「老姚」之成年男子供作恐嚇取財使用，顯係基於幫助他
    人恐嚇取財之不確定故意，且所為提供帳戶予他人之行為係屬刑法恐嚇取財罪構
    成要件以外之行為，其既以幫助他人犯罪之意思而參與犯罪構成要件以外之行為
    ，核被告所為，係犯刑法第三十條第一項、第三百四十六條第一項之幫助恐嚇取
    財罪。被告幫助他人犯罪，係屬從犯，應依刑法第三十條第二項之規定，減輕其
    刑。爰審酌被告前有事實欄所載之犯罪前科紀錄，素行不佳，此有臺灣高等法院
    被告全國前案紀錄表可按，其提供帳戶予不法份子使用，非惟幫助恐嚇取財者遂
    行其目的，同時使其得以隱匿真實身分，減少遭查獲之風險，愈使恐嚇取財者肆
    無忌憚，加深犯罪之猖獗，惟念及被告並未實際參與本件恐嚇取財之犯行，責難
    性較小，且被告為本件幫助犯罪所得僅五千元，其犯後並於本院坦認犯行，足見
    其悔悟之心之犯罪後態度等一切情狀，量處如主文所示之刑，併諭知易科罰金之
    折算標準。至被告所提供予「老姚」之前開彰化商業銀行豐原分行帳戶之提款卡
    、存摺與開戶印章等物，雖係被告所有並供違犯本件犯罪所用之物，但均未據扣
    案，又無證據證明該等物件仍屬存在，為免滋生日後執行困難，爰不併予諭知沒
    收，附此明。
據上論斷，應依刑事訴訟法第二百七十三條之一第一項、第二百九十九條第一項前段
，刑法第三十條第一項前段、第二項、第三百四十六條第一項、第四十一條第一項前
段、罰金罰鍰提高標準條例第一條前段、第二條，判決如主文。
本案經檢察官甲○○到庭執行職務。
中    華    民    國      九十四      年       二      月     十八    日
                                臺灣臺中地方法院刑事第九庭
                                      法  官  陳 思 成
右正本證明與原本無異。
如不服本判決，應於判決送達後十日內向本院提出上訴狀，上訴於臺灣高等法院臺中
分院( 須附繕本 )。
                                      書記官
中    華    民    國      九十四      年       二      月     十八    日
附錄論罪科刑法條
刑法第三百四十六條第一項
意圖為自己或第三人不法之所有，以恐嚇使人將本人或第三人之物交付者，處六月以
上五年以下有期徒刑，得併科一千元以下罰金。
